最高法院刑事判決　　　　　　　　　　111年度台上字第2918號
上　訴　人　張慶宗


選任辯護人　張瑋漢律師
上列上訴人因違反毒品危害防制條例案件，不服臺灣高等法院高
雄分院中華民國111 年3 月23日第二審判決（111 年度上訴字第
43號，起訴案號：臺灣高雄地方檢察署110 年度偵字第4280號）
，提起上訴，本院判決如下：
    主  文
上訴駁回。
    理  由
一、按刑事訴訟法第377 條規定，上訴於第三審法院，非以判決
    違背法令為理由，不得為之。是提起第三審上訴，應以原判
    決違背法令為理由，係屬法定要件。如果上訴理由書狀並未
    依據卷內訴訟資料，具體指摘原判決不適用何種法則或如何
    適用不當，或所指摘原判決違法情事，顯與法律規定得為第
    三審上訴理由之違法情形，不相適合時，均應認其上訴為違
    背法律上之程式，予以駁回。
二、本件原審審理結果，認定上訴人張慶宗有第一審判決犯罪事
    實所載之犯行明確，因而維持第一審論處其販賣第二級毒品
    未遂罪刑（處有期徒刑）並諭知沒收銷燬、沒收之判決，駁
    回其在第二審之上訴，已引據第一審判決載敘並補充說明其
    認定犯罪事實所憑之證據及其認定之理由，有卷存資料可資
    覆按。
三、上訴意旨略以：
  ㈠其供出毒品來源為黃永鴻之具體姓名、地址，已屬具體供出
    與自己犯行具有關聯性之上游資料，對偵破案件或定罪有實
    質幫助，嗣後警方亦成功查獲黃永鴻之犯行，應有毒品危害
    防制條例第17條第1 項減免其刑之適用。
  ㈡其本次觸犯之罪為販賣毒品，與前次受有期徒刑執行之罪乃
    係違反保護令及施用毒品等案件，二者犯罪情節及罪質均有
    差別，論以累犯顯違反罪責、罪刑相當、平等原則及司法院
    釋字第775 號解釋意旨，原審未予調查，維持第一審誤認累
    犯之適用，判決違法。
  ㈢其坦承犯行，並供出毒品來源積極配合檢警辦案，且犯行未
    達既遂即遭查獲，原判決未依多元刑罰目的平衡原則，量刑
    過重。又所販賣之毒品數量甚微，犯行亦屬未遂，犯罪情節
    與毒梟截然不同，對於社會治安及國民健康之危害顯然較小
    ，且係迫於經濟壓力一時失慮而誤觸法網，原審未調查適用
    刑法第59條酌量減輕其刑，亦有違誤。
四、毒品危害防制條例第17條第1 項規定「供出毒品來源，因而
    查獲其他正犯或共犯者」，係指被告具體供出毒品來源之資
    訊，使調查或偵查犯罪之公務員得據以對之發動調查或偵查
    程序，並據以破獲而言。亦即被告「供出毒品來源」與嗣後
    調查或偵查公務員對之發動調查或偵查並進而破獲之間，論
    理上須有先後且相當之因果關係，非謂一指認毒品來源之人
    ，即得依上開規定予以減輕其刑。原判決就上訴人主張其供
    出毒品上游一節，依調查所得，已敘明經原審函詢內政部警
    政署高雄港務警察總隊，該總隊函覆：黃永鴻部分皆由該總
    隊跟監埋伏所偵得，且分析嫌疑人黃永鴻所涉嫌販賣毒品時
    間，並非由上訴人所供出，另所指嫌疑人凌振勇因未查獲相
    關事證，已報請檢察官結案而無後續偵查作為，因認上訴人
    所為並不合於毒品危害防制條例第17條第1 項之規定，未依
    該條項之規定減輕其刑等旨綦詳，並無不合，無不適用法則
    之違誤。
五、累犯之加重，係因犯罪行為人之刑罰反應力薄弱，需再延長
    其矯正期間，以助其重返社會，並兼顧社會防衛之效果，與
    前後所犯各罪類型、罪名是否相同或罪質是否相當，無必然
    之關連。原判決依卷證已敘述：上訴人前因違反保護令等罪
    ，經法院判處罪刑確定，於民國109 年10月6 日保護管束期
    滿假釋未經撤銷，視為執行完畢，不思悔改，猶為本件販賣
    第二級毒品未遂犯行，依所犯情節，無裁量不予加重最低本
    刑之情形存在，參酌司法院釋字第775 號解釋意旨，除本刑
    無期徒刑部分，依法不得加重其刑外，其餘部分依刑法第47
    條第1 項規定加重其刑，無上訴意旨所指違反罪責、罪刑相
    當、平等原則。
六、刑之量定，係實體法上賦予法院得依職權自由裁量之事項，
    苟已以行為人之責任為基礎，並斟酌刑法第57條各款所列情
    狀，在法定刑度內，酌量科刑，無偏執一端，致明顯失出失
    入情形，即不得任意指摘為違法，以為第三審上訴之理由。
    原判決已說明第一審判決已具體審酌刑法第57條科刑等一切
    情狀，並載敘如何有依累犯、未遂犯及毒品危害防制條例第
    17條第2 項自白規定加重（除法定刑無期徒刑依法不得加重
    外）減輕、遞減其刑之理由，在罪責原則下適正行使其量刑
    之裁量權，維持第一審科處有期徒刑2年8月，核其量定之刑
    罰，已兼顧相關有利與不利之科刑資料，客觀上並未逾越法
    定刑度，核無濫用裁量權限或牴觸比例原則、罪刑不相當之
    情形存在。又得否依刑法第59條酌量減輕其刑，法院本屬有
    權斟酌決定，故未酌減其刑，既不違背法令，自不得執為提
    起第三審上訴之理由，原審審酌上訴人所犯情狀，認無可憫
    恕之事由，已闡述其理由明確，未依該條規定酌減其刑，亦
    無違法可指。
七、上訴意旨顯非依據卷內訴訟資料具體指摘原判決有何違背法
    令之情形，徒就原審採證認事及量刑職權之適法行使，以及
    原判決已明確論斷說明之事項，徒以自己之說詞，任意指為
    違法，要與法律規定得為第三審上訴理由之違法情形，不相
    適合。應認其上訴為違背法律上之程式，予以駁回。
據上論結，應依刑事訴訟法第395條前段，判決如主文。
中    華    民    國   111    年    6     月    15    日
                  刑事第七庭審判長法  官  段  景  榕  
                                  法  官  沈  揚  仁  
                                  法  官  汪  梅  芬  
                                  法  官  宋  松  璟  
                                  法  官  楊  力  進  
本件正本證明與原本無異
                                  書記官
中    華    民    國   111    年    6     月    16    日